臺灣臺南地方法院民事判決　九十一年度簡上字第一一號
　　上　訴　人　乙○○
　　被　上訴人　甲○○
右當事人間請求侵權行為損害賠償事件，上訴人對於中華民國九十年十二月三日臺灣
臺南地方法院新營簡易庭九十年度營簡字第二一九號第一審判決提起上訴，本院判決
如左：
    主  文
原判決關於命上訴人給付新台幣壹萬貳仟元，及自民國九十年五月十六日起至清償日
止，按週年利率百分之五計算之利息部分，及除確定部分外訴訟費用之裁判均廢棄。
右開廢棄部分，被上訴人在第一審簡易之訴駁回。
第一審（除確定部分外）及第二審訴訟費用由被上訴人負擔。
    事  實
甲、上訴人方面：
一、聲明：求為判決：如主文第一、二項所示。
二、陳述：除與原判決記載相同者，茲引用之外，補稱：
（一）、依上訴人在民國八十九年二、三間錄製之錄音帶可知，被上訴人確有將上訴
        人合法承租坐落台南縣官田鄉○○○○段一三九之五地號農地（下稱系爭土
        地）之占耕權利（或使用權利）及地上物權利出售予上訴人。
（二）、上訴人僱工剷除之龍眼樹五、六棵係在相鄰土地上，並非在系爭土地上。
乙、被上訴人方面：
一、聲明：求為判決：駁回上訴。
二、陳述：除與原判決記載相同者，茲引用之外，補稱：
（一）、上訴人所提出之錄音帶及錄音譯文內容，係一審判決後的某日，上訴人待被
        上訴人返家之際，故意與被上訴人搭訕，誘導話題，上訴人再依己意刪節內
        容，斷章取義，但亦無法證明被上訴人有將系爭土地出售予上訴人之事實。
（二）、上訴人之錄音帶係不法取得，自不應採認。
        理      由
一、本件被上訴人起訴主張：上訴人於八十九年十月二十一日擅自雇用怪手司機，在
    被上訴人合法承租之系爭土地開挖，鏟除被上訴人所有果樹一百五十餘株，並將
    農作物摧毀殆盡，經被上訴人向官田鄉調解委員會請求調解時，竟稱系爭土地之
    使用權已轉讓上訴人，致調解不成立，惟系爭土地係被上訴人於六十七年八月一
    日合法繼承租約後，換約耕作使用，自始未出讓上訴人或他人，按系爭土地面積
    約一分，以其面積查估果樹株數應為一百五十株，樹齡均已達二十年以上，依土
    地農作補償標準每株新台幣（下同) 一千元至四千元之平均值為二千元，總計為
    三十萬元，爰依侵權行為法律關係，請求上訴人給付三十萬元，及自起訴狀繕本
    送達翌日起至清償日止，按週年利率百分之五計算之利息之判決等語（原審判決
    上訴人應給付被上訴人一萬二千元，及自九十年五月十六日起至清償日止，按週
    年利率百分之五計算之利息；而駁回被上訴人其餘之請求。茲上訴人就其敗訴部
    分提起上訴；至被上訴人就其敗訴部分則未提起上訴）。上訴人則以：被上訴人
    於八十七年八月五日將其所有坐落台南縣官田鄉○○○○段一四一、一四二之六
    地號土地讓售予上訴人（簽約名義人為黃東吉），並將其所承租毗鄰前開土地之
    系爭土地耕作權包含地上物一併讓渡予上訴人，又因兩造前開土地買賣及讓渡事
    宜均由梁胡瓊月代書辦理，上訴人之讓渡書亦置於代書處，惟至八十七年九月間
    ，代書遍尋不著前開讓渡書，始知遺失；又系爭土地係屬山坡地毗鄰河流，坡度
    甚陡，部分土地位於河流中，可耕作面積不大，且於八十七年八月間交由上訴人
    管業，其上僅有果樹七、八棵，雜草叢生，並無樹齡已達二十餘年之果樹一百五
    十株存在等語，資為抗辯。
二、兩造不爭執之事實：被上訴人於八十七年八月五日將其所有坐落台南縣官田鄉○
    ○○○段一四一、一四二之六地號土地所有權讓售予上訴人（簽約名義人為黃東
    吉）。
三、得心證之理由：本件兩造所爭執之處，應在於被上訴人有無將系爭土地之耕作權
    及地上物出售予上訴人？經查，
（一）、經本院當庭勘驗結果，上訴人提出之錄音帶確有下列對話內容「海池（指原
        審證人張海池）：不行，你（指被上訴人）東西（應係指系爭土地），東西
        都賣人家了，你怎麼可以．．．，天助（指被上訴人）：賣人家？那有登記
        嗎？那不能登記，不能登記，要．．．，海池：你當時為什麼不跟人家說，
        天助：怎麼不說，你，我，你去問祥仔（指原審證人胡天祥），我，下定金
        時說了，他說，不要緊，不要緊，我還要強調一句話，不要相害，現在都已
        經做了，看錢要怎麼解決．．．；天助：公所，公所的，是經過鄉民代表。
        我這是省政府地，我沒說，你難到不知道．．．，海地：你跟人家拿了，你
        是要怎麼，天助：錢跟人家拿了，二條理而已，看是要算利息，還是要一母
        背一子，這個問題就這麼解決掉了（指加利息退錢）；柑露（指上訴人）：
        比如說，我現在不是說不好，我們就將它寫好，這就是這樣，契約我都是寫
        好，就放在梁先生（指原審證人梁胡瓊月）那邊，梁先生說他那邊不見了，
        我才說借你那本拿來．．．，天助：不見了，借我那本，我的孩子，他也在
        怨嘆我，柑露：不是啦，你現在，你現在變成是，你拿給孩子嗎？天助：我
        拿給孩子，我去向他要，他說不見了」，此有本院準備程序筆錄在卷可考，
        而被上訴人對提出之錄音帶係其與上訴人、張海池、胡天祥之對話內容亦不
        爭執。依上開對話內容可知，被上訴人確有出賣其承租之國有地予上訴人並
        訂有契約書（或讓渡書），被上訴人之契約書被其子遺失，且被上訴人已收
        受價金完畢，因被上訴人不欲履約，有意退還價金及賠付利息予上訴人。查
        上訴人係因其所持有兩造簽訂之系爭土地讓渡契約書業已遺失，被上訴人又
        否認其有將系爭土地讓售予上訴人，始錄製上開對話內容，是從上開對話可
        知，上開對話內容所指被上訴人出賣其承租之國有地予上訴人，該國有地應
        包括系爭土地。
（二）、被上訴人雖抗辯：上訴人所提出之錄音帶及錄音譯文內容，係一審判決後的
        某日，上訴人待被上訴人返家之際，故意與被訴人搭訕，誘導話題所錄製，
        上訴人再依己意刪節內容，斷章取義云云，惟查，經本院當庭勘驗結果，上
        訴人提出之錄音譯文第三頁至第七頁（包括前開對話內容）均與錄音帶內容
        相符，並無增刪，此有本院準備程序筆錄在卷可考。又從錄音內容被上訴人
        有提到：「現在一封要寄給總統，總統選後我就寄」可知，上開錄音內容確
        如上訴人所言係在八十九年總統選舉前錄製，是被上訴人抗辯上開錄音內容
        係在一審判決後錄製；上訴人有刪節錄音內容，自不足採。
（三）、被上訴人另抗辯：上訴人之錄音帶係不法取得，自不應採認云云，惟查，上
        開錄音內容係因上訴人所持有兩造簽訂之系爭土地讓渡契約書業已遺失，被
        上訴人又否認其有將系爭土地讓售予上訴人，始協同證人張海池、胡天祥找
        上訴人協商，並錄製上開對話內容，上開對話就兩造而言，係公開談話內容
        ，並非上訴人以錄音機竊錄被上訴人非公開之談話，是被上訴人抗辯：上訴
        人之錄音帶係不法取得云云，亦不足採。
四、綜上所述，上訴人抗辯被上訴人確有將系爭土地之耕作權及地上物出售予上訴人
    ，自屬可信。從而，被上訴人主張上訴人擅自雇用怪手司機，在被上訴人合法承
    租之系爭土地開挖，鏟除被上訴人所有龍眼樹六棵，並依侵權行為之法律關係，
    請求上訴人給付一萬二千元，及自起訴狀繕本送達翌日起至清償日止，按週年利
    率百分之五計算之利息，為無理由，不應准許。原審就此部分判命上訴人給付，
    尚有未洽。上訴意旨指摘原判決此部分不當，求予廢棄改判，為有理由。爰由本
    院將原判決此部分予以廢棄改判如主文所示。
五、兩造其餘主張及所提證據與本院上開論斷無涉或無違，爰不予贅述。
六、據上論結，本件上訴為有理由，依民事訴訟法第四百三十六條之一第三項、第四
    百五十條、第七十八條，判決如主文。
中　　　華　　　民　　　國　　九十一　　年　　　十　　　月　　二十八  　日
                                臺灣臺南地方法院民事第四庭
~B審判長法　　　官　蘇正賢
~B　　　法　　　官　張季芬
~B　　　法　　　官　孫玉文
右正本證明與原本無異
本判決不得上訴
中　　　華　　　民　　　國　　九十一　　年　　　十　　　月　　二十八  　日
~B　　　法院書記官　林木村
